【裁判字號】    97,重上更(七),134
【裁判日期】    990114
【裁判案由】    貪污治罪條例
【裁判全文】
臺灣高等法院刑事判決           97年度重上更(七)字第134號
上  訴  人
即  被  告  己○○
指定辯護人  本院公設辯護人陳德仁
上列上訴人因違反貪污治罪條例案件，不服臺灣臺北地方法院，
84年度訴字第1077號，中華民國84年6 月22日第一審判決（起訴
案號：臺灣臺北地方法院檢察署84年度偵字第6433、6737、7218
、9499號）提起上訴，經判決後，由最高法院第七次發回更審，
本院判決如下：
    主  文
原判決關於己○○部分撤銷。
己○○依據法令從事審判職務之人員，對於違背職務之行為，收
受賄賂，處有期徒刑拾壹年，褫奪公權柒年。所得財物新臺幣壹
佰萬元應予追繳沒收，如全部或一部無法追繳時，以其財產抵償
之。
    事  實
一、己○○原係本院法官，職司第二審刑事訴訟案件之審判工作
    ，為依據法令從事公務之人員；戊○○（業經本院以92年度
    上更(二)字第121號判決判處有期徒刑2年10月，由最高法院92
    年臺上字第4377號駁回上訴確定）為執業律師；戊○○前在
    臺灣臺北地方法院擔任法官時，與己○○同儕共事，彼此熟
    識。緣葉隆財於民國83年3月7日，在臺北縣三重市○○街19
    6號因賭博、施用毒品海洛因案件，為警查獲，經臺灣板橋
    地方法院檢察署以83年度偵字第5282號、第6855號提起公訴
    ，並由臺灣板橋地方法院以83年度訴字第1303號判決就賭博
    罪部分判處有期徒刑4月，就施用毒品罪部分判處有期徒刑3
    年2月，暨定其應執行刑為有期徒刑3年4月，葉隆財不服該
    判決，委任在前開偵查、審判程序中擔任選任辯護人之戊○○提起上訴，繫屬本院後以83年度上訴字第7628號案分本院
    刑十一庭審判長李宗榮（現已退休）、受命法官陳世淙（愛
    股）、陪席法官張明松三人承辦。陳世淙法官收案後於83年
    12月19日批示審理單，定於84年1月16日下午3時20分進行準
    備程式，惟因未至期日即他調，改由己○○接任「愛股」審
    判業務，負責承審上開案件，己○○接辦後，仍於原定期日
    進行準備程序，葉隆財當庭撤回賭博罪部分之上訴而確定，
    其餘施用毒品部分於該期日訊問完畢後，由己○○諭知候核
    辦，旋又定期於同年2月9日上午9時50分在本院第三法庭進
    行言詞辯論。
二、葉隆財明知其確有施用毒品海洛因之情形，如承辦法官依法
    審理，依當時法律，將論處三年以上之罪刑，乃亟思脫罪，
    遂於84年1月23日下午5時許，前往臺北市○○○路○段45號5
    樓戊○○律師事務所，央請戊○○設法，戊○○以己○○係
    昔日同事，允其所請。同年月27日下午3時30分許，葉隆財
    復至戊○○律師事務所探問進行情形，戊○○因曾任職法官
    ，並於該案偵審程式中均擔任葉隆財之選任辯護人，對於葉
    隆財案內各相關證物、證言及供述等均相當熟悉，且該案證
    據顯示：(一)葉隆財前揭煙毒案件，於83年3月7日為警查獲時
    經警採取之尿液，非但於83年3月11日經臺北市立療養院檢
    驗出嗎啡陽性反應，且嗣於臺灣板橋地方法院審理時，經送
    請法務部調查局（下稱調查局）複驗結果，亦呈煙毒陽性反
    應（非嗎啡反應），該局於檢驗前並曾另函覆該院稱：就服
    用含「可待因」藥物者之尿液，以該局之精確檢驗方法不會
    遭誤判為有煙毒反應，是以葉隆財有施用海洛因之犯行事證
    明確，自難以葉隆財曾服用含「可待因」成分之藥物，致尿
    液呈「嗎啡陽性反應」為由置辯。(二)葉隆財於83年3 月7日
    警詢之初供稱：「（最近有否服用其他藥物？）有服用清肝
    之藥品及青草燉之漢方」云云，而未曾述及有感冒病症，亦
    未提及有服用任何含「可待因」感冒藥物致影響其尿液檢驗
    之事由，乃嗣於偵查及原審審理中改稱：「為警查獲之前，
    因感冒曾至英仁醫院求診服用醫師處方之藥物及至吳仁愛藥
    房購買華孚咳嗽糖漿服用，該二種藥物中含有可待因成份，
    致尿液檢驗可能遭誤判為有嗎啡反應」云云，先後供詞不符
    ，自難令人採信。(三)葉隆財於警詢供稱：「（你有認識吸毒
    之朋友嗎？為何他人密告你吸用毒品？）沒有吸毒之朋友，
    我亦不知為何人家要害我。」等語，亦未提及已因吸毒遭警
    查獲之友人王永山，更遑論曾至王永山住處，而誤吸王永山
    摻有毒品之香煙等情，迨至臺灣板橋地方法院向調查局函詢
    ，得知依照該局採用之精確檢驗方式，縱服用含「可待因」
    藥物，尿液檢驗亦不致誤判有「偽陽性」反應，且葉隆財尿
    液經臺灣板橋地方法院送請調查局複驗結果，仍呈煙毒陽性
    反應，足見葉隆財前揭所辯誤食含可待因藥物云云，已難採
    信，乃葉隆財竟又於83年9月23日選任莫家駿律師為辯護人
    ，於同日具狀供稱：「經回憶思索，且83年8月21日有一南
    部來的，綽號『黑仔』之男子到葉隆財家欲以支票向女友黃
    淑珠調借現款，經『黑仔』告知黃淑珠，始知葉隆財在不知
    情下誤吸含毒品海洛因之香煙，故請求傳喚證人王永山，以
    證明葉隆財在本件案發前一日（即83年3月6日晚上）曾到有
    吸毒行為之王永山住處，當時綽號『黑仔』之人亦在場，王
    永山能證明其有將毒品摻在香煙之中，葉隆財因而誤取吸用
    ；另證人即其女友黃淑珠亦可證明『黑仔』之人有向黃淑珠
    說明葉隆財誤食毒品之經過」等語，提出「在不知情下誤吸
    含毒品海洛因之香煙」之辯解，惟該辯解與葉隆財前揭供詞
    不一，且葉隆財所稱綽號「黑仔」之人，亦無從查證是否確
    有其人，而毒品海洛因係強烈之麻醉止痛劑，有強效之止痛
    效果，可能改變人之意識狀態，亦有很高的依藥性，服用後
    可能發生止痛、減輕焦慮及產生欣快感，吸入後心理上之急
    速反應是減少自願的活動、懶散，生理上有昏昏欲睡的感覺
    ，但頭腦清晰明醒，疼痛減輕，有非非之想或白日夢，此種
    短暫的舒適安逸感覺乃海洛因吸引人施用之強大誘因，凡稍
    有常識之人當無不知之理，故以法官職司審判，於訓練階段
    ，乃至分發後從事審判工作時，親自承辦案件或聽聞同僚之
    辦案經驗，對長期以來即數量龐大之煙毒犯罪及海洛因對人
    體可能引起之反應，當無不知之理，況葉隆財若係誤吸毒品
    海洛因，當亦會有同樣之生理及心理反應，豈能謂為不知，
    且遲始供陳「由一不知名者『黑仔』之口中得知自己曾經誤
    吸毒品」，更見葉隆財前開辯解有違常情，要屬臨訟編造之
    詞，不足採信。(四)臺灣板橋地方法院審理葉隆財煙毒案之承
    審法官已就葉隆財確有施用海洛因之各種證據詳為說明，其
    中包括：(1)直接證據方面：葉隆財尿液之初驗、複驗通知書
    均證明其尿液確有「煙毒反應」。(2)間接證據方面：葉隆財
    女友黃淑珠於警訊時供述：「曾聽葉隆財說他朋友因吸用毒
    品海洛因被抓到，所以他準備要戒掉，因此我知他有偷吸海
    洛因」等語，且黃淑珠與葉隆財係男女朋友關係，當無誣陷
    葉隆財之虞。況葉隆財友人王永山確因施用毒品海洛因，於
    82年11月16日為警查獲，有葉隆財辯護人戊○○律師於該案
    原審中提出之王永山有罪判決書影本在卷可參，足見黃淑珠
    於警詢中證稱葉隆財友人（即指王永山）因吸毒被抓，故葉
    隆財想要戒毒等語，與事實相符。(3)前開判決認定葉隆財各
    項抗辯為不足採，亦於理由欄內詳為敘明，其中葉隆財辯稱
    係因服用含「可待因」感冒藥物，始造成「煙毒反應」偽陽
    性反應，惟事實上該鑑定結果，並不致使葉隆財尿液產生偽
    陽性之反應，有國內毒品檢驗、鑑定權威機關之調查局鑑定
    報告書在卷可佐。另證人黃淑珠於原審雖改稱：「警訊中係
    稱知悉『王永山』被查獲，有聽王永山提及要戒除施用毒品
    行為」云云，但與其於警詢時之前開供詞不一，是以原審判
    決理由認定：「黃淑珠在本院審理時改稱警訊中係說知悉王
    永山被查獲，有聽王永山說要戒毒」云云，與警詢筆錄不符
    ，不可採信，亦非無據。再者，葉隆財雖請求再傳喚證人黃
    淑珠、王永山，證明葉隆財確係誤吸王永山含有海洛因之香
    煙部分，原審判決理由欄亦已說明：「含有海洛因之香煙與
    一般正常香煙之味道不同，若有誤吸，當於吸食1、2 口之
    後即已察覺而不再吸用，葉隆財竟稱吸完整支含海洛因香煙
    是誤吸云云，顯不合常情，而無可採」，並指葉隆財自承伊
    吸食該含海洛因之香煙時，無旁人在場，是以葉隆財請求再
    行詳傳喚黃淑珠、王永山，即無必要。易言之，原審判決認
    定葉隆財施用毒品之直接、間接證據，暨葉隆財抗辯及證人
    黃淑珠事後迴護之詞均不足採，均已於原審判決理由欄中詳
    為指駁。
三、戊○○於84年1月23日下午，因已應允葉隆財設法打通關節
    ，使前開案件獲判無罪，旋即利用與己○○接觸之機會，表
    達上揭想法，請求己○○設法成全，迨84年2月9日上午該案
    言詞辯論終結後，己○○認為84年1月16日調查庭中，證人
    王永山、黃淑珠之證言均與葉隆財事後編造之辯詞相同，是
    以彼等勾串之詞，雖不合於論理及經驗法則，但仍欲為葉隆
    財脫罪，蓄意推翻調查局之鑑定報告及複驗結論，亦即將「
    葉隆財在不知情之狀況下吸食一根含有海洛因香煙完畢，至
    5、6個月後才經他人提起而回憶起來」之事後杜撰事實，刻
    意扭述成「非全無可能」，進而以此論述「不能證明葉隆財
    有吸食海洛因之故意」，判決葉隆財無罪，即有向葉隆財索
    取賄賂之機會，乃意圖索賄，於同日上午11時19分，自辦公
    室撥打0000000號電話至戊○○律師事務所，主動聯絡戊○○企圖期約賄賂，但因戊○○外出無法聯繫，己○○即留下
    （02）0000000號家中電話，請戊○○回電，同日下午約3時
    餘，己○○與該案審判長李宗榮及受命法官張明松評議時，
    己○○即故意曲解調查局之鑑定報告及複驗結論而否定該鑑
    定結果之證明力，並採用葉隆財等事後堆砌編串之上揭不實
    供詞，矇混徵得審判長李宗榮之同意，而評議決議撤銷原審
    有罪之判決（陪席法官張明松因於該案辯論前未閱卷，未能
    充分積極瞭解該案情，無法洞悉葉隆財事後卸責飾詞之情，
    而未表示反對意見，而合議庭審判長李宗榮因不知受命法官
    己○○意圖索賄，一時不察，同意受命法官己○○擬改判葉
    隆財無罪之意見，乃與受命法官張明松於事後在判決原本及
    評議簿上簽名），無視原審判決於理由欄內詳載之各項不利
    葉隆財有力證據及認定葉隆財有罪之論述，故違前開所述4
    點（即事實欄二、(一)至(四)）之論理及經驗法則，刻意否定調
    查局各項鑑定通知書之證明力，採納證人王永山、黃淑珠不
    實之證詞，決議改判葉隆財無罪（於宣判前，仍未產生羈束
    力），嗣己○○獲得評議之決議後，即於84年2月9日下午3
    時57分復撥同上戊○○辦公室電話找得戊○○，先以：「朋
    友抽煙的事情喔！」，提示曉諭戊○○商談葉隆財前開吸毒
    案件，迨戊○○會意，並答以：「嘿！我知！嘿！」後，己○○即告以「那個...我本來我是想說...可能是那個...啊
    最後...」，表達並告知其原預期葉隆財煙毒上訴案件卷內
    之不利證據，應判處有罪，但因有轉圜改判無罪之機會，暗
    示戊○○進一步商談條件，戊○○見機不可失，急忙答以：
    「你晚上在不在？」，欲與己○○約會談論行賄之細節，己○○確知戊○○仍有意私下接觸，即再以：「或許可以...
    可以再研究一下...」、「啊！本來也是沒...沒什麼...看
    有沒有要研究？」，暗示或可研究是否有使葉隆財獲判無罪
    之機會。戊○○聽聞後，馬上答稱：「要！要」等語，己○○為加強戊○○信心，即以「要研究喔！但是那個...
    我有稍微和那個...」、「和、和、和我哥哥（指合議庭審
    判長李宗榮）喔...」，示意戊○○仍須審判長李宗榮首肯
    （按實際上係己○○1人操控），2人隨在電話中相約同日下
    午5時30分許，在臺北市○○○路司法院前見面研議以改判
    葉隆財無罪為條件之行賄及收賄細節。話畢，戊○○即交代
    其行政助理吳麗美通知葉隆財於同日下午6時30分至其律師
    事務所，自己則依約駕車前往司法院前，與己○○在其車上
    晤談並議定收賄價碼為新臺幣（下同）100萬元。談妥後，
    戊○○返回事務所向已依吳麗美通知前來等候之葉隆財轉述
    已與己○○晤談議定之內容，2人即基於行賄有審判職務之
    法官己○○，以求得葉隆財上開煙毒案件得以改判無罪之共
    同犯意，由戊○○依其與己○○之約定，囑咐葉隆財備妥10
    0萬元，用以擺平官司，雙方並約定葉隆財於翌日（2月10日
    ）下午5時30分左右，攜帶100萬元現款至戊○○律師事務所
    交付戊○○作為行賄己○○之用。戊○○為告知己○○業與
    葉隆財談定行賄事宜，乃於翌日（84年2月10日）上午7時53
    分，電告己○○告稱「那個都決定了，人已經都決定了」（
    按即指行賄事），並相約於晚上見面交付賄款。己○○知悉
    前開案件已評議判決無罪，收受戊○○轉交之賄款100萬元
    無慮，即依約於該日下午5時許，在司法院前佇候戊○○攜
    款前來，惟因戊○○另案前往臺灣士林地方法院開庭未能即
    時趕回赴約，己○○久候戊○○無著後，復於同日下午5時
    44分電催戊○○律師事務所。另葉隆財經戊○○囑咐，早於
    該日下午銀行終止營業（即3時30分）前，至其開戶之中國
    信託商業銀行三重分行（帳號第0000 000000000號）帳戶內
    提領現金130萬元，並依戊○○指示將其中100萬元於同日下
    午5時30分許帶至戊○○律師事務所等待戊○○，至同日下
    午6時許，葉隆財依約將100萬元交付予甫返回事務所之戊○○；戊○○得款未幾，即接獲己○○再次催促來電，二人即
    相約同日晚上6時40分，在臺北市○○○路、衡陽路口東方
    出版社前會面。屆時戊○○單獨自行開車攜帶葉隆財交付之
    100萬元賄款抵達東方出版社前，將已在該地等候之己○○
    接上車後，開車沿重慶南路往北前行，於車行途中，將該10
    0萬元賄款交付己○○收受，己○○收受賄款後，囑戊○○
    將車右轉襄陽路，駛往臺北市新公園（今改稱二二八紀念公
    園）附近，由其下車攜款離去。己○○因已順遂收受賄款之
    目的，即基於枉法裁判之犯意，於84年2月16日上午，故意
    違背職務枉法改判葉隆財無罪，並於判決書內容中無視原審
    判決已於理由欄內詳載各項不利葉隆財之堅強證據及認定葉
    隆財有罪之論述、理由，且罔顧前開所述4點之論理及經驗
    法則，故意扭曲調查局之鑑定通知書，否定該局鑑定結果之
    證明力，採納不符事理及經驗法則之證人王永山、黃淑珠等
    不實證詞，將原判決撤銷，改諭知葉隆財無罪。該案審判長
    李宗榮、陪席法官張明松因不知己○○前揭不法犯行，乃於
    判決原本、評議簿上簽名。嗣戊○○因另有被告李枝礎案件
    由己○○負責審理，戊○○受託擬再與己○○商討行賄事宜
    ，並於84年3月1日晚上9時50分，打電話至己○○住處，己○○因已收受葉隆財賄賂枉法裁判決，恐葉隆財日後再犯東
    窗事發，徒生糾葛，乃在電話告知戊○○囑稱：「『新的』
    還是『舊的』」、「『舊的』你要告訴他以後要清一清，不
    要傻傻的跑去，碰到不可預期的事」云云（按『新的』指李
    枝礎案件，『舊的』指葉隆財案件），暗示要戊○○轉告葉
    隆財不可再吸毒，以免遭治安機關傳喚採尿而查獲上情。
四、案經法務部調查局臺北市調查處移送臺灣臺北地方法院檢察
    署檢察官偵查起訴。
    理  由
壹、證據能力部分：
  (一)監聽錄音部分：
    本件調查局之監聽錄音，係承辦本案之調查局接獲線索後，
    聲請最高法院檢察署檢察長核發監聽票後實施監聽所得，有
    最高法院檢察署83年肅監字第61、62、79號、84年肅監字第
    第3、10、19號通訊監察書影本共6紙在卷足憑（更二卷(二)第
    89之1至89-6頁），而通訊保障及監察法於96年7月11日修正
    公布，依該法第34條第2項規定，該法修正條文自公布後5個
    月即96年12月11日始施行，則本件監聽票核發當時修正後之
    通訊保障及監察法規定尚未施行，則調查局人員自無由依修
    正後之新法聲請檢察官向該管法院聲請核發通訊監察書，惟
    司法院大法官會議釋字第631號解釋及修正後之通訊保障及
    監察法亦均未禁止檢察官於該法修正公佈後施行前核發通訊
    監察書，是上開監聽既係聲請最乙○察署檢察長核准，既屬
    合法，自有證據能力，被告主張依程序從新原則，本案監聽
    是否合法應依事後公布之通訊保障及監察法認定之云云（見
    本院卷第65至66頁），尚有誤會。
  (二)監聽錄音譯文部分：
    按通訊監察錄音之譯文，僅屬依據監聽錄音結果予以翻譯之
    文字，固具文書證據之外觀，但實際上仍應認監聽所得之錄
    音帶或光碟，始屬調查犯罪所得之證物，此乃刑事訴訟法第
    165 條之1 第2 項所稱之證物，如其蒐證程式合法，並經合
    法調查，自具證據能力，故檢察官如提出通訊監察錄音之譯
    文為其證據方法，實乃以其監聽所得之錄音帶或光碟，為調
    查犯罪所得之證物，法院本應依刑事訴訟法第165條之1所列
    之方法調查，以判斷該錄音帶或光碟是否與通訊監察錄音之
    譯文相符，而監聽錄音製作之譯文，雖通常為偵查犯罪機關
    單方面製作，然若被告或訴訟關係人對其真實性並無爭執，
    經法院於審判期日提示譯文供當事人辨認、表示意見並為辯
    論者，程式自屬適法（最高法院95年度台上字第295號、94
    年度台上字第4665號判決參照）。本件戊○○電話監聽錄音
    帶經本院前審當庭播放結果，該錄音內容之真正為被告及戊○○所自承，被告於本院更五審亦供稱：聲音是我與戊○○
    的聲音沒錯等語（見更五卷第76頁反面），於本院亦具狀表
    示不爭執電話錄音之真正（見本院卷第66頁），而調查局製
    作之監聽錄音譯文，係承辦本案之調查局聲請最高法院檢察
    署檢察長核發監聽票監聽後，依據上開監聽錄音帶製成譯文
    ，經本院提示予被告及辯護人，其等雖主張檢調機關及原審
    不當解讀錄音譯文，有斷章取義之嫌（見本院卷第66頁、第
    184頁反面185頁），惟被告歷審對於相關錄音譯文所示內容
    ，僅表示在電話中係與戊○○聊春酒、股票事情，且不否認
    84年2月9日下午6點在司法院前搭上戊○○來車，戊○○有
    打電話約其談案情要試探，顯見被告亦承認有與戊○○通電
    話，且2人有相會面之事，則卷附錄音譯文應屬真正而足採
    信，被告所爭執者僅係關於如何解讀錄音譯文之證明力問題
    ，並非對錄音譯文之真實性有所爭執，是錄音譯文自有證據
    能力。至錄音譯文之證明力即本件被告與戊○○、葉隆財、
    吳麗美等人之多通電話內容真意為何，應作整體性、連續性
    之觀察，始能瞭解各該次電話內容之真意，尚不能切割其中
    任何一次電話內容單獨解讀，否則將無法正確瞭解電話之真
    正意思，亦詳後述。
  (三)證人戊○○之調查局筆錄：
    1.本院更一審勘驗證人戊○○於84年3 月24日、30日調查員
      詢問時之錄影帶結果（見更一卷第114頁反面至121頁、第
      155頁反面）：
      84年3 月24日部分：調查員稱：「此案我承辦，方向拿
        捏都是我做主。你今天所顧慮的這些法官可能有的無辜
        ，今你只要把羅講出來，其他的就悠然而止，不辦下去
        ，我們君子協定。不要說會一直待在裡面，我給你建議
        ，可使你回到家，你只要這樣處理處理就可回去，你要
        相信我與郭主任（指承辦本案主任檢察官郭００）事先
        已溝通，沒有他的授權，無此共識，我不敢這樣跟你講
        ，我不會害你。你可以說，所以你就不疑有他就轉交給
        他，只要對你有利，我都可以幫你，這個空間留給你，
        我們交換意見，打擊面越小越好，只要能辦一個就可以
        ，法官拿錢那麼多，能抓得完嗎？我剛才跟你討論，你
        就是對不違背職務的行為行賄，我的目標就是為你爭取
        不違背職務，給你一個迴旋空間，由你去爭取，你不該
        揹上一個黃牛的惡名。你看明天的變化會是如何，我真
        的作得到，我會帶給你負擔上的減輕，帶給你很多機會
        ，包括父子、夫妻早日團圓，整個家庭早日團圓，業務
        早日處理，如果我黃牛，你可把調查局的牌子砸了。你
        要減少對別人的傷害，你可作比較，誰比較值得你同情
        ，是己○○？張森嫻？蘇俊德？吳麗美？蕭土木？我希
        望你明天就出來，你不要不相信我。我有籌碼幫你處理
        ，你敘述的方式對你有利，給你一個特別機會，你讓我
        有籌碼可以幫你處理，讓我有交代。我今天跟你提出之
        事，事先都和郭主任談清楚了，給你一個機會。你就說
        當事人（葉隆財）有東西要我交給他（己○○），就這
        樣說好了等語。同日18分17秒，調查員詢以：己○○於
        2月10日晚上6時2分打電話到你事務所，他說「你弄好
        了沒？」是為何事？調查員代戊○○回答：「他打電話
        問我弄了沒有，我說弄好了」，並記明於筆錄（偵6737
        卷第185頁反面第7行），戊○○隨即答稱：我的意思是
        說他問我辦公室的事情弄好了沒有等語，但戊○○該部
        分回答卻未記明於筆錄；另同日18分21秒，調查員詢以
        ：你何時往上述地點，有無將100萬元交給羅？此時調
        查員指示戊○○稱：這點你要堅持，我就是這樣寫（指
        交付100百萬元予己○○之時地），戊○○自答：我真
        的記不得幾點去等語，亦未見記明筆錄（見更一卷第11
        9頁反面至120頁）。
      84年3 月30日部分，調查員稱：我盡量把你弄成職務上
        行賄。今天30日，現在是你還手的時候。
    2.本院前審經被告聲請，再行勘驗證人戊○○於84年3月24
      日、30日調查員詢問時之錄影帶結果：（見更六審卷第72
      頁正、反面、第88頁反面、第101頁反面至102頁）
      84年3 月24日18時46分錄影帶內容：偵訊人問：「關於
        這份筆錄，他今天來就是以這份筆錄，不會填其他的」
        ，戊○○稱：「早上有提訊，有問」，偵訊人員稱：「
        那都會處理」，戊○○稱：「早上有提訊，有問過那個
        」，偵訊人員稱：「他總要問你一些」，戊○○說：「
        那他也有筆錄」，偵訊人稱：「對啊，那這個部分由我
        們來處理，我不是跟你講嗎」，右邊紀錄人員稱：「沒
        有，我們今天早上那個就沒有了」，戊○○稱：「那早
        上也有筆錄」，偵訊人員稱：「那個把它撕掉，那個筆
        錄把它撕掉」，另外調查人員稱：「我處理」，偵訊人
        員稱：「打到碎紙機裡面，好不好」。其後，另外調查
        人員（稱我處理該人）從右邊桌上拿走一張紙，繞到左
        邊再取一張，接著訊問人將該調查員手上之紙張全部收
        走，到了18時50分2 秒，偵訊人員離去，手上攜帶一疊
        文件，戊○○還在偵訊桌上蓋手印。
      13時1 分8 秒：鏡頭左邊調查員稱林某某（聽不清楚）
        救過你的命嗎？接著拍桌。
      13時1 分30秒：調查員叫戊○○站起來，說事情已經爆
        了，（接著調查員拍桌）爆了就講清楚，另一個調查局
        說坐太久，就讓你站一下（戊○○隨即起身）。調查員
        說己○○跟你聯絡的狀況、講的話，清楚的交代。
      13時1分52秒：調查員稱己○○拿那麼多錢，你只不過
        在中間抽一、兩成，己○○現在還在外面，甚至準備離
        境，現在只有你還在這邊。
      13時9 分3 秒：調查員說有沒有留下來，就算你留下來
        也是你的走路工，... 你有沒有留下來，先講有沒有留
        下來，沒有就搖頭就好了，一個是你有留下來，一個是
        你沒有留下來，勾一個，有沒有留下來啦，你當律師，
        什麼都可以解釋，你只要把事情講清楚，留下來就點頭
        啦。（3 個偵訊人員輪流訊問），戊○○沒有任何動作
        。
      13時10分46秒：調查員大聲說你要講啦，戊○○說都沒
        有送。調查員說都是你吃掉對啦，是不是（戊○○有回
        答問題但聽不清楚），是不是都是你吃掉，（戊○○回
        答聽不清處）。
      13時14分：調查員說你要逼到絕路，走到死巷，你才高
        興，是不是，你是有福同享，有難同當，你是男子漢，
        有就承認。
      13時18分53秒：調查員翻閱他份筆錄對戊○○說：對不
        對，那你還要怎麼樣呢，要不然，你就有種，你承認有
        拿到壹佰萬沒有送給己○○。
      13時21分0 秒：訊問人員出示他份筆錄詢問戊○○，戊○○對訊問人員所問的問題未回答，訊問人員說不實在
        你就說不實在，另一個訊問人員則有敲桌情形。
      15時40分16秒：訊問人員對戊○○說：沒有錯，我就跟
        你討論2 月10日，其他我不跟你討論，大丈夫說到做到
        ，主任主要是根據我們的移送書，你要瞭解，決定權在
        我，法官也是根據檢察官的起訴書。
      15時42分0 秒：訊問人員說：我說這麼多，其他不要，
        這個處理完我們就到此為止，你說誰會追查，不可能嗎
        ，誰來追查？就在我們這邊。
      15時42分53秒：訊問人員說：今天我們把這麼多人都給
        辦了，對國家有什麼幫助，對國家有什麼幫助，我們只
        是告訴老百姓，告訴這些不法人員，你們要趕快悔改，
        要趕快停止不法行為，有一個案子來宣示，就像許聰元
        的案子也一樣，那時候我們也有好多資料，為什麼只處
        理了一個，其他沒處理，我們總不希望一下弄幾個法官
        下來，國家損失這麼多人才，也不對啊，只要知道這樣
        做是不對的，有人注意這個事情，從此不做。
      15時44分9 秒：訊問人員在紙上寫字問戊○○這個人你
        認識嗎？對啊，我才跟你講這個事情，如果真的要搞，
        那你說我們沒有資料嗎？那你只能先求這樣，那你能怎
        麼樣，處理事情，我們儘量把最圍繞，講大一點，把最
        圍繞的整體讓它縮小。
   3.綜上勘驗內容觀之，調查員詢問證人戊○○時，確有利用
     交保、偵辦方向為交換條件，以利誘方法，誘使證人戊○○回答，是以被告辯稱證人戊○○此部分陳述，非其自由
     意志下之陳述，似非無據。至調查員甲○○於更一審固證
     稱：戊○○當時情緒很低落，我們就放錄音帶給他聽，問
     他是不是，他就以點頭搖頭來表示，我們再製作筆錄，至
     於利誘問題，那是不可能的事，筆錄都是經過溝通後我們
     再製作等語（見更一卷第104 頁）；惟查上開調查員甲○○對於證人戊○○實施詢問時，確有誘導、利誘及自問自
     答情形，業經勘驗偵訊錄影帶明確，證人甲○○上開所陳
     ，尚難憑信。是以證人戊○○上開調查局筆錄既有上瑕疵
     可指，自無證據能力，亦經本院於審理期日諭知戊○○在
     調查局筆錄有利誘情形而無證據能力（見本院卷第119 頁
     反面）。至依前開勘驗筆錄及證人戊○○於本院前審審理
     時證稱：「（被告問：經高院在88年9 月17日及96年4 月2
     5 日當庭勘驗84年3 月24日下午偵詢錄影帶結果，當日18
     時46分你有問甲○○早上的筆錄如何，甲○○對丙○○說
     ：「把它撕掉，那個筆錄把它撕掉」，甲○○還說：「打
     到碎紙機裡面，好不好」，丙○○還說今天早上那個就沒
     有啦，究竟所撕掉的筆錄是當日早上幾點的？）時間這麼
     久了，我沒辦法記得時間，但當天是7 、8 點借提到市調
     處，一直問、一直問，製作筆錄。（被告問：根據高院調
     到的當天錄影帶有兩捲，1 捲是11點9 分到16點25分，另
     1 捲是16點25分到20點39分，你所指早上的筆錄，後來被
     調查員撕掉的，是否這兩捲中的任何一捲？）當然不是這
     兩捲，之前還有，因為7 、8 點就開始做筆錄。」等語，
     顯示同案被告戊○○於84年3 月24日下午在臺北市調處接
     受詢問時，該處調查員有撕毀戊○○於是日上午接受偵詢
     之筆錄之情形（見更一卷第120 頁反面、第155 頁反面）
     ，惟證人甲○○於本院前審審理時證稱：「（被告問：84
     年3 月24日及30日臺北市調查處偵訊戊○○是否由你偵訊
     ？提示偵卷並告以要旨）我當時在市調處擔任廉政科的科
     長，負責規劃偵辦這個案子，30日偵訊的時候我有在場，
     24日雖然沒有我的簽名，但我會在偵訊室串場，詢問被告
     。（被告問：丙○○有沒有訊問？）我不曉得，因為時間
     太久，筆錄記載是丙○○。（被告問：為何這兩天的偵訊
     筆錄你都沒有在偵訊筆錄的調查人欄簽名，而由擔任紀錄
     的丙○○簽名？）30日的訊問人是我，我有簽名，24日的
     部分，因為我是去串場，有實際的訊問人，所以我沒有簽
     名。另外訊問的人雖然有兩個人負責，由一個人問，一個
     人製作筆錄，但製作的筆錄的那個人也可以問，丙○○雖
     然是製作筆錄，但也會問，也會簽名。（被告問：經高院
     在88年9 月17日及96年4 月25日當庭勘驗84年3 月24日下
     午偵訊錄影帶結果，看見當日18時46分有戊○○問你早上
     的筆錄如何，你對紀錄員丙○○說：「把它撕掉，那個筆
     錄把它撕掉」，你還說：「打到碎紙機裡面，好不好」，
     究竟所撕掉的筆錄是當日早上幾點的？為何要撕筆錄？）
     時間太久，我不記得了，但是有這種情形，但被告胡說八
     道，後來他要重新講，想要爭取一個機會，實務上的作法
     是問他前面的筆錄是不是不要，都經過被告的同意後才會
     撕掉。」等語，足見證人戊○○於84年3 月24日下午在臺
     北市調處接受詢問時，係因改變說詞而在其同意下撕毀先
     前之筆錄，惟姑不論證人戊○○在臺北市調處接受詢問時
     翻異之原因為何，前開證人戊○○於調查局之偵訊筆錄既
     因無證據能力而為本院所不採，已如前述，自無庸再行究
     明前開原因，被告請求調取原撕毀筆錄偵訊過程之錄影帶
     ，即無必要。
  (四)證人戊○○於84年3 月24日、30日檢察官偵訊筆錄部分：
    被告抗辯證人戊○○在調查局遭受利誘，其所為不利於被告
    之證言，無證據能力，且在調查處的不正取供延續到偵查中
    ，其於偵查中不利於被告之自白亦無證據能力云云。惟按被
    告以外之人於審判外之言詞或書面陳述，除法律有規定者外
    ，不得作為證據，刑事訴訟法第159 條第1 項固有明文；惟
    被告以外之人於偵查中向檢察官所為之陳述，依同第159 條
    之1 第2 項之規定，除顯有不可信之情況者，排除其得為證
    據外，原則上為有證據能力之傳聞證據；而被告以外之人，
    除共犯、被害人、告訴人、告發人及證人等外，尚包括共同
    被告；偵查中檢察官訊問被告以外之共同被告，該共同被告
    所為之陳述，就屬於自己犯罪部分，乃被告之自白範疇，涉
    及其他共同被告犯罪事實者，則屬傳聞供述；若檢察官以共
    同被告身份傳喚到庭為訊問時，其身份既非證人，即無「依
    法應具結」問題，縱未命其具結，而訊問有關其他共同被告
    之犯罪事實，純屬檢察官調查證據職權之適法行使，當無違
    法可言（最高法院98年度台上字第5675號判決參照），原審
    共同被告戊○○、吳麗美、葉隆財於偵查中供述部分，既以
    共同被告或共犯身份為之，即無依法應具結問題，而吳麗美
    、葉隆財部分並無證據顯示檢察官在偵查時有不法取供之情
    形，亦查無證據顯示上開證述有顯不可信之情況，依上開說
    明，證人吳麗美、葉隆財於檢察官偵查中所為之證詞自具有
    證據能力（至戊○○部分詳下述）。又按被告（或證人）之
    自白，非出於強暴、脅迫、利誘、詐欺、疲勞訊問、違法羈
    押或其他不正之方法，且與事實相符者，得為證據。良以非
    任意性之自白，係在被告遭受身體上強制或精神上強制之情
    況下所取得，並非出於其自由意思之發動，在其心意自主之
    情況下所為之陳述，非真實之可能性大為提高，若允許採為
    證據，不僅嚴重侵犯人權，也容易造成司法誤判，因此否定
    其證據能力。然所謂非任意性之自白，除其自白必須是以不
    正方法取得外，尤須該自白與不正方法間具有因果關係，始
    有前述排除法則之適用。而檢察機關與調查機關各有所司，
    被告（或證人）在檢察官訊問時承認犯行，是否屬非任意性
    之自白，端視該自白是否係出於被告自由意思之發動而定，
    與調查人員先前是否曾以不正方法使被告（或證人）為非任
    意性之自白，並無必然之關聯。而調查人員擅自以不正方法
    訊問被告（或證人），對檢察官依法執行職務並無影響。且
    被告（或證人）所受之強制，既來自於調查人員之不當行為
    及被告（或證人）於該次訊問所處之環境等外在因素，一旦
    訊問之人及所處之環境改變，妨害被告（或證人）意思自由
    之外在因素消失，被告（或證人）之意思自由自然隨之回復
    。故調查人員在訊問時或訊問前對被告（或證人）施以不正
    方法，原則上僅影響到被告（或證人）在該次訊問所為自白
    之任意性，而不及於嗣後應訊時所為之自白。倘無具體明確
    之證據，足以證明被告（或證人）所受之強制確已延續至其
    後應訊之時，自不能以主觀推測之詞，遽認被告（或證人）
    於嗣後應訊時仍持續受到強制（最高法院95年度台上字第44
    84號判決參照）。查證人王志哲律師於本院證稱：檢察官複
    訊戊○○時，其全程在場執行律師職務，其記得沒有發生侵
    害戊○○權益之事，檢察官旁邊只有書記官，沒有站調查員
    ，檢察官偵訊時，戊○○意識沒有什麼不自由的，檢察官偵
    訊過程雖久，但對其而言不致於會疲累而喪失注意力等語（
    見本院卷第180 頁）。證人甲○○於本院證稱：一般作業流
    程，檢察官複訊時，調查員不會站在旁邊，調查處有另闢一
    間處所提供給檢察官、書記官作為複訊用等語（見本院卷第
    116 頁反面至117 頁）。證人丙○○於本院證稱：83年3 月
    24日、30日檢察官複訊戊○○時，2 次我都沒有在場，調查
    處的筆錄是我負責詢問的，但我不負責送被告去其他處所接
    受複訊等語（見本院卷第117頁正反面）。證人李瀚境於本
    院證稱：83年3月24日、30日檢察官複訊時，2次我都沒有在
    場等語（見本院卷第117頁反面）。證人即書記官丁○○於
    本院證稱：83年3月24日、30日檢察官複訊戊○○時，這2
    次還有辯護人在場，其記得是在調查處的2樓複訊，若有事
    情其會去開門叫調查員，或是打電話叫他們過來，叫他們是
    因為訊問完畢要將人帶走，當時其開門出去看，調查員不是
    站在門外，其還得到他們辦公室去找他們，叫他們把人帶走
    ，偵訊過程中，沒有調查員進出之情形等語（見本院卷第
    118頁正、反面）。則檢察官係於84年3月24日、30日，對原
    審共同被告戊○○進行偵訊，偵訊時有律師王志哲到場全程
    陪同，有該日偵訊筆錄可參（見偵6737卷第207頁、偵7218
    卷第88頁）。而被告之調查筆錄與偵訊筆錄，就場地言，雖
    均在臺北市調查處，但檢察官訊問時有另闢一間調查庭，調
    查員均不在場，房間門亦緊閉，室內除檢察官、書記官丁○○、辯護人王志哲、受訊問人戊○○外，別無他人；就訊問
    人別而言，一為調查員，一為檢察官，空間與訊問人均不同
    ，被告應無混同誤認之虞。證人戊○○經本院傳拘未著，據
    其具狀稱因罹尿毒，行動不便，視力不清，現在南部鄉下靜
    養，到庭有因難，勿再予傳訊云云。有送達證書、拘票報告
    書、及戊○○陳報狀附本院卷足憑。而依其前於本院更三審
    92年2月11日調查期日一度供稱：檢察官之複訊係在調查員
    之偵訊後緊接在臺北市調處相同地點為之，原偵訊之調查員
    就在檢察官旁邊，且調查員告知其已與檢察官達成協定，要
    讓伊交保、將伊涉案情節降低為職務上行賄、不成立詐欺、
    且不辦伊之職員、親友及其他法官涉案部分等語對伊利誘，
    伊為脫免罪責及獲得交保等利益而誤信調查員，以致檢察官
    複訊時不敢翻供云云（見更三卷第115至117頁）；於本院前
    審審理時亦證稱：「（被告問：84年3月24日晚間檢察官在
    臺北市調處複訊時，你為什麼又供稱向我行賄？）調查員問
    完後，檢察官就到市調處，是一個檢察官的訊問室沒有錯，
    檢察官坐著問，調查員就站在檢察官旁邊，桌角的旁邊，是
    哪個調查員我忘記了，應該是訊問的調查員，訊問的時候有
    2、3個人在一起。我如果一翻供，我所要的條件就不可能達
    到，所以我不敢翻供，這是很當然的事情。（被告問：那些
    條件是他主動提到，還是你要求的？）都是甲○○主動講的
    。（被告問：84年3月24日偵訊過程誰在問話？）大部分是
    甲○○，其他調查員也會介入問，他們也會在旁邊拍桌子摔
    卷宗。（被告問：你擔任過法官、律師，為何輕易相信甲○○對你的承諾的條件？）我們在學校就認識，而且他舉許聰
    元的例子讓我相信他可以做得到。」云云（見更六卷第129
    至130頁），即與前揭數位證人所證並無調查員站在檢察官
    身旁之情形不符，況證人戊○○係司法官訓練所18期結業之
    法律專業人材，又長年從事審判實務，擔任法官，有履歷資
    料在卷為憑，於當時執業律師，法學及實務經驗均甚豐富，
    縱其於調查局受調查員不正取供，但於檢察官偵查中，非不
    可告知實情並接受公平之詢問，豈有任意誣指被告收受賄賂
    之理，且以證人戊○○曾任法官之身份，當知調查員豈有可
    能與檢察官達成協定准其交保?再其對於被告收受上開賄賂
    ，主觀上應不排除係違背職務收受賄賂罪，而按貪污治罪條
    例第11條第1項對於依據法令從事審判職務之人員，關於違
    背職務之行為交付賄賂之法定刑度較重於詐欺取財罪，證人
    戊○○自無因受騙而在檢察官偵查中為不實陳述之理；又證
    人戊○○於80年3月24日偵訊後係遭還押，有筆錄為憑，並
    未如調查員所稱可交保，衡情證人戊○○已知受騙，何以不
    喊冤翻供，而仍於還押後，於80年3月30日借提時為相同陳
    述？足見證人戊○○在前開偵查程式並無違背其意願之情形
    。綜合上情觀之。調查員使用不正方法與戊○○嗣後於檢察
    官先後2次複訊時之陳述，彼此間並無因果關係，應認戊○○先前於調查局所受自由意志之強制並未延伸至檢察官偵查
    時，則其84年3月24日、30日檢察官偵訊筆錄，自有得作為
    證據。又被告於本院聲請勘驗戊○○於上述檢察官偵訊時之
    錄影、錄音帶（見本院卷第33頁反面），而84年間檢察官於
    調查局複訊犯罪嫌疑人時，調查局均不代為錄音或錄影，有
    法務部調查局臺北市調查處98年4月27日肅字第09843057
    970函可稽（見本院卷第53頁），而當時檢察官偵訊時之書
    記官丁○○於本院亦證稱:其隨檢察官到外面複訊時，均會
    攜帶小型錄音機及空白錄音帶，該錄音帶一般都是隨案移送
    等語（見本院卷第118頁），則本件檢察官偵訊戊○○之錄
    音帶，係由書記官自行錄音且嗣後隨案移送至法院，堪可認
    定，至證人甲○○於本院前審稱檢察官複訊時調查局有錄音
    錄影云云（見更六卷第128頁），衡情，以書記官既有錄音
    之情觀之，調查局又何必多此一舉重複為之?顯然證人甲○○所稱有錄音錄影一說，應為記憶錯誤甚明。又經本院調查
    結果，原審法院受理本件檢察官起訴案件時，同時收受偵查
    錄音帶14捲，而該等錄音帶並未隨案移送上訴審，經本院向
    原審法院函詢結果，亦僅得卷內無留存錄音帶且部分送執行
    之卷證亦已銷燬，有本院98年10月27日院通刑癸97重上更（
    七）134字第0980017724號函、原審法院98年11月27日北院
    隆刑速84訴1077字第0980017681號函覆在卷（見本院卷第
    133至138頁、第154至155頁），是可推知，戊○○之偵訊錄
    音帶等相關卷證已隨戊○○之判決確定送執行後，逾保存期
    限而銷燬，是應認調查已盡，此部分事實應由現存卷證認定
    之，附此敘明。
  (五)證人戊○○、葉隆財測謊鑑定部分：
    按測謊鑑定，係依一般人若下意識刻意隱瞞事實真相時，會
    產生微妙之心理變化，例如：憂慮、緊張、恐懼、不安等現
    象，而因身體內部之心理變化，身體外部之生理狀況亦隨之
    變化，例如：呼吸急促、血液循環加速、心跳加快、聲音降
    低、大量流汗等異常現象，惟表現在外之生理變化，往往不
    易由肉眼觀察，乃由測謊員對受測者提問與待證事實相關之
    問題，藉由科學儀器（測謊機）紀錄受測者對各個質問所產
    生細微之生理變化，加以分析受測者是否下意識刻意隱瞞事
    實真相，並判定其供述是否真實；測謊機本身並不能直接對
    受測者之供述產生正確與否之訊號，而係測謊員依其專業之
    學識及經驗，就測謊紀錄，予以客觀之分析解讀，至於測謊
    鑑定究竟有無證據能力，刑事訴訟法並無明文規定，惟實務
    上，送鑑單位依刑事訴訟法第二百零八條第一項規定，囑託
    法務部調查局或內政部警政署刑事警察局為測謊檢查，受囑
    託機關就檢查結果，以該機關名義函覆原囑託之送鑑單位，
    該測謊檢查結果之書面報告，即係受囑託機關之鑑定報告，
    該機關之鑑定報告，形式上若符合測謊基本程式要件，包括
    ：「經受測人同意配合，並已告知得拒絕受測，以減輕受
    測者不必要之壓力。? 測謊員須經良好之專業訓練與相當之
    經驗。測謊儀器品質良好且運作正常。? 受測人身心及意
    識狀態正常。測謊環境良好，無不當之外力干擾等要件」
    ，即賦予證據能力，非謂機關之鑑定報告書當然有證據能力
    。具上述形式之證據能力者，始予以實質之價值判斷，必符
    合待證事實需求者，始有證明力（最高法院93年度台上字第
    3727號判決參照）。本院衡諸本案卷附鑑定通知書僅記載測
    試方法之鑑定結果，至於受測人是否同意進行測謊及其當時
    身心、意識狀態如何，施測者是否具備專業訓練資格，測謊
    儀器運作情形及受測環境有無干擾等鑑定經過事項，卷內並
    無資料，且法務部調查局亦函覆本院稱：上開資料因時間久
    遠已逾保存年限，無法提供等語（見更五卷第18頁），且該
    測謊距今多年，施測者所作測驗迄今不知凡幾，其固能為一
    般測驗說明，但令其為本案受測者當時之身心、意識狀態如
    何特別說明，衡諸人之記憶，實難期待，自亦無法再為查明
    ，揆諸前開說明，證人戊○○、葉隆財之測謊鑑定，即難認
    有證據能力。
  (六)此外，本件被告、選任辯護人及檢察官對於下列所述之其他
    證據資料，於本院均不爭執其證據能力，本院審酌該等言詞
    供述及書面作成時之狀況，並無違法取證及證明力明顯過低
    之瑕疵，並無不宜作為證據之情事，依刑事訴訟法第159 條
    之5 第2 項，亦得作為證據。
貳、實體方面：
一、訊據上訴人即被告己○○固坦承接辦陳世淙法官案件，擔任
    本院83年度上訴字第7628號葉隆財煙毒上訴之受命法官，並
    於前揭時地與戊○○電話聯絡或見面等情，惟矢口否認有違
    背職務收受賄賂或枉法裁判等犯行，辯稱：我承辦葉隆財煙
    毒案，完全查不到其犯罪罪證，經合議庭評議一致決議諭知
    葉隆財犯罪，絕無違背職務、枉法裁判情事，況我只是受命
    法官，不可能一手遮天，而我及家人帳戶往來情形，均查無
    存入100 萬元等情，至與戊○○電話交談或見面，並非商談
    該案，亦非收賄，而係談論聚餐事宜及股票買賣等瑣事云云
    。
二、經查：
  (一)另案被告葉隆財涉犯施用毒品罪，經臺灣板橋地方法院以83
    年度訴字第1303號判決處有期徒刑3 年2 月，葉隆財不服，
    續委任戊○○為辯護人提起上訴，本院案分83年度上訴字第
    7628號，由法官陳世淙任受命法官，惟因陳世淙任受命法官
    定期擬進行準備程式後隨即調職，而改由被告接辦，並依先
    前所定期日84年1 月16日開庭調查，該案被告葉隆財於準備
    程序庭訊後，於同年月23日下午5 時許，前往選任辯護人戊○○律師事務所找戊○○洽商，請託戊○○設想辦法開脫，
    戊○○允其所請，陳稱：該案承審法官己○○是彼昔日同事
    ，可以試試看等語，葉隆財復於同年月27日下午3時30分許
    ，再至戊○○律師事務所，查問戊○○設法開脫事項進行情
    形，戊○○覆稱：情形不樂觀，恐要判罪，需要再努力等情
    ，業經證人葉隆財於調查處詢問時、檢察官偵查中及原審供
    明在卷（見偵6737卷第93頁反面、偵7218卷第52頁、第85至
    87 頁，原審卷(一)第24頁），且證人葉隆財與戊○○確曾約
    定於上開時地見面，有證人即戊○○行政助理吳麗美之記事
    週曆1冊附卷可稽（見偵7218卷第53至54頁），足認證人葉
    隆財上開陳述，與事實相符，證人葉隆財、戊○○均明白葉
    隆財前揭吸毒案件事證已臻明確，如承審法官未違背職務枉
    法裁判不可能撤銷改判無罪，是以其等為求葉隆財能脫免罪
    責而萌行賄承辦法官之意念，至為明灼。至證人葉隆財於原
    審、本院前審改稱：戊○○有叫其準備1百萬元，但沒說要
    擺平官司，蔡可能是要詐欺云云（見原審卷(一)第141頁、上
    訴卷(一)第60頁反面、第197頁），但與上開證據不符，且涉
    及己身行賄罪責，足見其事後所證，要屬飾卸及迴護被告之
    詞，不足採信。
  (二)證人葉隆財涉犯前開煙毒上訴案件，於84年2 月9 日上午在
    本院第三法庭進行言詞辯論庭甫畢後，被告即於同日上午11
    時19分，在本院辦公室撥打電話至戊○○律師事務所聯絡戊○○無著，嗣於同日下午3 時57分，在本院辦公室內，撥打
    0000000 號電話予戊○○律師事務所，如附件一電話譯文全
    部內容顯示，由吳麗美接聽電話後向被告稱戊○○剛好有位
    當事人在講話，並問被告「很急嗎？是... 案件的事情？還
    是...另外事情？」被告稱：「是案件...案件的事情...」
    ，迨戊○○接電話後，被告以：「朋友抽煙的事情喔！」，
     提示曉諭戊○○商談葉隆財吸毒上訴案件，迨戊○○會意
    ，答以：「嘿！我知！嘿！」後，即以「那個...我本來我
    是想說...可能是那個...啊最後...」，表達並暗示葉隆財
    煙毒上訴案件可以進一步商談條件，戊○○見機不可失，急
    答以：「你晚上在不在？」，欲與被告約會談論行賄之細節
    ，被告確知戊○○仍有意私下接觸，再以：「或許可以...
    可以再研究一下...」、「啊！本來也是沒...沒什麼...看
    有沒有要研究？」，強烈暗示葉隆財案件有獲得改判之生機
    ，並問是否要「研究」等語，戊○○聽聞後馬上答稱：「要
    ！要」云云，被告為加強戊○○信心，更以「要研究喔！但
    是那個...我有稍微和那個...」、「和、和、和我哥哥（指
    合議庭審判長李宗榮）喔...」，示意戊○○該案已與審判
    長李宗榮溝通（按該部分尚屬無法證明李宗榮已同意，詳如
    後述），嗣雙方並互約於同日下午5時30分許，在臺北市○○○路司法院前會商。通話結束，戊○○立刻囑咐吳麗美電
    邀葉隆財於同日下午6時30分至律師事務所（如附件三所示
    ），自己則依約前往司法院前與被告會面，被告登上戊○○
    駕駛之車輛，在該車內與戊○○密談等情，亦據證人戊○○
    、吳麗美及葉隆財於偵查中供述在卷（見偵6737 卷第207頁
    反面、第90頁反面、第120頁反面、第211頁），並有戊○○
    律師事務所行政助理吳麗美84年2月9日記事週曆影本記載「
    下午6：30葉隆財」（見6737卷第101頁）及84年2月9日11時
    19分、14時46分、15時57分、15時59分、16時2分及16時5分
    ，扣案戊○○電話監聽錄音帶暨錄音譯文足憑（見偵7218卷
    第318至334頁）。雖被告辯稱：其於電話中係與戊○○談論
    聚餐、股票交易情事云云，但觀諸被告與戊○○間之通話錄
    音紀錄中，並無談及聚餐，亦無股票名稱等情，且被告與戊○○其後並未進行聚餐，亦經被告供認不諱（見上訴卷(二)第
    342至343頁），衡情如有聚餐情事，何以事後全無？足見被
    告所辯，無非空言，不足採信。再者，被告與戊○○於84年
    2月9日下午5時30分會面洽談後，戊○○於同日下午6時30分
    左右，在其事務所內，將其與被告商討內容告知葉隆財，並
    決定由葉隆財於翌日下午5時30分許，備妥100萬元現款攜至
    律師事務所等情，亦經證人葉隆財於調查處詢問時、檢察官
    偵查中及原審供承不移（見偵6737卷第93至97頁、第122至
    123頁、第211至212頁、偵7218卷第50頁、第85至87頁、原
    審卷?第23頁），且證人戊○○亦自承與被告晤談後，即折
    返事務所交代葉隆財等語在卷（見偵6737卷第208頁），是
    由被告於84年2月9日下午3時57分與戊○○電話連絡，至同
    日下午3時59分完畢，戊○○之助理吳麗美緊接以電話連絡
    葉隆財之同居人黃淑珠通知葉隆財覆電（對話詳如附件二電
    話譯文所示），葉隆財於同日4時2分回電約好當日下午6時
    30分至事務所面見戊○○，可知彼等以電話通知面談，交談
    中又以隱晦之語示意（詳如附件三電話譯文所示），俱見事
    涉行收賄不法之舉，始有急迫焦慮之情；又被告於84年2月
    10日下班後，因等候戊○○無著，即於下午5時44分去電戊○○律師事務所，再於下午6時2分連絡，催促戊○○前往會
    面，迨下午6時40分許，始如約在東方出版社前搭上戊○○
    之車（均詳如附件五、六、七電話譯文所示)），為被告所
    自承，衡情被告不惜以法官之尊，駐足等候戊○○1小時餘
    ，而於搭乘蔡某之車短短路程後（經查自東方出版社至新公
    園大門口，約僅數百公尺之遠），迅即離去，其間果非在車
    上收受賄款，豈非有如此異常之舉？依上開證據相互勾稽以
    觀，被告於同年2月9日上午言詞辯論完畢下庭後，即急於聯
    繫戊○○，嗣二人更於同日下午5時30分許，在司法院前戊○○駕駛之車內相見研議，戊○○再返回律師事務所，吩咐
    經其召喚前至之另案被告葉隆財應於翌日下午備款攜來事務
    所，至臻明確，佐以如附件四電話譯文所示，戊○○於84年
    2月10日上午7時53分，撥打電話予被告告稱「那個都決定了
    ，人已經都決定了」（按即指行賄事），有該通電話監聽錄
    音帶暨譯文可據（見偵7218卷第335至336頁），益見其等有
    期約行、收賄之事實，被告辯稱：戊○○係因企圖脫免擅自
    編造名目向葉隆財詐欺取財之罪責，而諉稱有將賄款交付予
    伊收受等語，無非卸詞巧飾，不足採信。
  (三)證人葉隆財於84年2 月10日下午前往中國信託商業銀行三重
    分行其所有0000000000000 帳戶內提領現金130 萬元，同日
    下午6 時許，將其中100 萬元帶至戊○○律師事務所交予戊○○一節，亦經證人葉隆財於調查處詢問時、檢察官偵查中
    、原審、本院上訴審、本院更三審及證人戊○○於檢察官偵
    查中供認屬實（見偵6737卷第94頁、第122 至123 頁、第21
    1 至212 頁、偵7218卷第50頁、第86頁、偵6737卷第209 頁
    、偵7218卷第90頁、原審卷? 第14 3頁反面、上訴卷(一)第19
    7 頁反面、更三卷第64頁），並有上開銀行取款憑條及交易
    明細影本各1 紙附卷可考（見偵6737卷第99至100 頁）；證
    人戊○○取得該100 萬元賄款未久，即接獲被告打來之催促
    電話（因被告以為戊○○瞭解其所前一日電話中所指兩人會
    面時間之暗示，故方有於84年2 月10日下午5 時30分在司法
    院廣場前苦等情事，此亦可由附件六、七電話譯文內容可悉
    ），雙方約定於同日下午6 時40分，在臺北市○○○路、衡
    陽路口東方出版社前見面。屆時戊○○自行攜款駕車赴約，
    在東方出版社前將被告己○○接上車後沿重慶南路往北行駛
    ，車行途中將該筆100 萬元賄款交付被告收受，被告收得該
    賄款後，戊○○在襄陽路口右轉向前駛往臺北市新公園附近
    讓其下車攜款離去等情，亦經證人戊○○於84年3 月24日日
    檢察官偵訊供承明確（見偵6737卷第207 至212 頁），核與
    葉隆財所稱賄款之數額相互一致，並有如附件七所示84年2
    月10日下午6 時2 分電話監聽錄音帶暨譯文足資佐證（見偵
    7218卷第340 至344 頁）。
  (四)證人戊○○於84年3 月24日下午及同年3 月30日於檢察官複
    訊時，均堅稱有向被告行賄100 萬元，且於84年3 月24 日
    檢察官偵訊時供述其係將自葉隆財收取之現金100 萬元親自
    交給被告，雖其於同年3 月30日檢察官偵訊時、原審及本院
    前審改稱：葉隆財所交一包東西，知道是錢，未打開看，不
    知數目云云；但其如未轉交給被告，何以不知數目，況其於
    本院前審審理時證稱：「（審判長問：你確定葉隆財交給你
    的是現金100 萬元嗎？）是的，我後來都花光，因為事務所
    開銷每個月都要30幾萬元，3 個月都花光了。」等語，亦自
    承葉隆財確係交付其現金100 萬元，雖其仍否認有行賄被告
    之事實，但與前開證據不符，無非事後迴護被告之詞，不足
    採信（詳如後述）。至依卷內資料，戊○○多次向刑案被告
    收取活動費，或全數侵吞，或抽取4 成（見本件檢察官起訴
    書）；但查戊○○受委任之案件，其性質及內容並不相同，
    自難以同一心態論擬，且證人葉隆財供稱透過戊○○行賄被
    告之金額為100 萬元等語；證人戊○○亦供稱：伊是將葉隆
    財交給伊的原封不動轉交給己○○法官，伊自己並沒有私下
    取出留存等語（見偵6737卷第209 頁反面至210 頁、偵7218
    卷第90頁），參諸本院92年度上更（二）字第121 號判決亦
    認定該案被告戊○○確實有因為葉隆財施用煙毒上訴案件經
    手行賄本件被告100 萬元屬實，有該案判決書在卷足憑，證
    人戊○○事後或稱：未講100 萬元、未清點不知等語，與前
    開證據不合，不能採信。是依前開論述，本件確有事證足以
    認定戊○○確向煙毒犯葉隆財收取活動費100 萬元後交付被
    告之事實，而戊○○為使葉隆財脫免罪責並廣招客源，將其
    向葉隆財收取活動費100 萬全數交付被告，而僅獲取一定之
    律師費用，亦非無可能，自難率而質疑戊○○於偵查中供詞
    之真實性，而遽認戊○○向葉隆財收取活動費100 萬元後，
    有從中扣取費用或全數侵佔情事，否則何以戊○○會於前開
    時地在車內交付被告賄款。至證人戊○○於原審及本院前審
    固另改稱伊並未向被告己○○行賄100 萬元云云；於本院前
    審亦供稱：「（被告問：你究竟有沒有就葉隆財煙毒案拿錢
    向我行賄？）沒有。（被告問：為什麼你在市調處80年3 月
    24日下午4 點25分以後偵訊時，供稱有向我行賄？）因為當
    初偵訊的甲○○是我的學弟，我唸東吳大學四年級，他是一
    年級的班代，我是學生會的副會長，我們在學校就認識，而
    且一起搞學生會，甲○○他跟我說這個案件只要辦己○○，
    我的部分他就要用不違背職務的行賄來移送，同時他說他跟
    當時的承辦檢察官就已經講好，在清明節以前讓我交保，而
    且將當時牽涉到我的職員吳麗美及他的先生蘇俊德以及在電
    信局工作的張森嫻等都不辦，不予移送，另外調查局當時在
    我那裡搜索到一張字條，上面有寫一些法官的姓名及電話，
    他們說那些法官都有涉案，可以不辦，都不查了，同時還說
    案子可以辦到多大、多小他們都有權利控制，還舉了許聰元
    法官的例子，用這樣子還取信我，所以我在不得已的情形下
    才這麼說，我之前都沒有承認，所以把我之前沒有承認的筆
    錄撕掉。（被告問：同日晚間檢察官在臺北市調處複訊時，
    你為什麼又供稱向我行賄？）調查員問完後，檢察官就到市
    調處，是一個檢察官的訊問室沒有錯，檢察官坐著問，調查
    員就站在檢察官旁邊，桌角的旁邊，是哪個調查員我忘記了
    ，應該是訊問的調查員，訊問的時候有2 、3 個人在一起。
    我如果一翻供，我所要的條件就不可能達到，所以我不敢翻
    供，這是很當然的事情。（被告問：那些條件是他主動提到
    ，還是你要求的？）都是甲○○主動講的。（被告問：84年
    3 月24日偵訊過程誰在問話？）大部分是甲○○，其他調查
    員也會介入問，他們也會在旁邊拍桌子摔卷宗。（被告問：
    你擔任過法官、律師，為何輕易相信甲○○對你的承諾的條
    件？）我們在學校就認識，而且他舉許聰元的例子讓我相信
    他可以做得到。（被告問：你在該案係在何時交保？）在移
    審高等法院才交保，其他的職員也都有辦，到最後也是用違
    背行賄罪起訴，是關於己○○的部分，他都沒有兌現承諾的
    條件。（被告問：在市調處有委任律師在場？）有委任律師
    在場，但去的時候只能夠坐在那裡，不能發問。」等語，但
    查：證人戊○○曾任法官，有如前述，於當時執業律師，法
    學及實務經驗均甚豐富，於檢察官偵查中，如被告確無收受
    賄賂情事，且其本受有冤屈，非不可告知實情並接受公平之
    詢問，豈有任意誣指被告收受賄賂之理，參以前開事證，足
    見其於偵查中之供詞為可採，且戊○○因上開行賄事實，業
    經本院判處有期徒刑2 年10月確定，有本院92年度上更（二
    ）字第121 號判決、最高法院92年台上字第4377號判決在卷
    可參（見更五卷第26至36頁），益足認定證人戊○○確有行
    賄事實，其於事後翻異前供，要屬事後迴護之詞，不可採信
    。
  (五)被告收受賄款後，於84年2 月16日將臺灣板橋地方法院83
    年度訴字第1303號一審有罪判決撤銷，改判該案被告葉隆財
    無罪，有本院83年度上訴字第7628號刑事判決書影本1份 在
    卷可參，細繹該判決無罪之理由主要有二：被告葉隆財於案
    發前，曾因感冒就診服用醫師處方之止咳藥及自購華孚咳嗽
    糖漿食用，上開止咳藥及咳嗽糖漿均含有可待因成分，而服
    用含有可待因成分之鎮咳劑後可能檢出嗎啡反應。被告葉隆
    財於83年3月6日晚上，曾誤食王永山所有摻有海洛因之香菸
    1支，故其尿液檢出嗎啡反應。惟就前開部分，法務部調查
    局於83年8月22日（83）陸字00000000號檢驗通知書中，已
    敘明葉隆財之尿液檢驗依照該局之精確檢驗方式不致有誤判
    情形，有該函附於板橋地院83年度訴字第1303號被告葉隆財
    煙毒案卷為憑，而前開刑事判決認定葉隆財於案發前，曾因
    感冒就診服用醫師處方之止咳藥及自購華孚咳嗽糖漿食用，
    上開止咳藥及咳嗽糖漿均含有可待因成分，而服用含有可待
    因成分之鎮咳劑後，「可能」檢出嗎啡反應，卻未函詢調查
    局闡明何以依照該局之檢驗方式不致有誤判之情形，作為是
    否採信該局上揭意見之參考，乃竟未敘明而不採信該局之前
    揭陳述意見，而逕以李蔚汶編著之藥物學第92頁，及藥物食
    品檢驗局致行政院衛生署函所敘服用含有可待因成分之鎮咳
    劑後可能檢出嗎啡成分，為判決無罪之論據，顯係刻意護航
    ，況該判決書確又認定葉隆財係誤食王永山所有摻有海洛因
    之香菸1支，如此顯然調查局之檢驗無誤，該判決何以竟未
    採納，益見被告係因受賄而違背職務，故為偏頗之採認無疑
    。另針對前開情形而言，葉隆財若未施用毒品，則其於83年
    3 月間遭查獲驗出有煙毒反應之際，當臚列有利於己之證據
    提供法院調查，藉以洗雪冤屈，且其既自承王永山係其友人
    ，有施用毒品之惡習，並陳稱於被查獲前一日曾造訪王永山
    ，乃竟未抗辯煙毒反應係與誤食王永山之香菸有關，而遲至
    半年後，始陳報年籍不詳之綽號「黑仔」者看到王永山將海
    洛因摻入香菸，伊因不知而誤食云云，豈非有悖情理，是以
    被告徒憑證人王永山、黃淑珠前開與常情有悖，尚不具憑信
    性之證詞，遽認被告葉隆財所辯可信，要難謂非因收受賄賂
    而枉法故為違背經驗、論理法則之判決。再者，證人葉隆財
    於83年3月7日警訊之初尚未驗尿時，固否認吸毒，惟亦供陳
    最近有服用清肝之藥品及青草燉之漢方，且供承並無吸毒之
    朋友等語（見臺灣板橋地法院檢察署83年偵字第6855號卷第
    3頁），嗣經臺北市療養院83年3月11日日檢出其尿液有嗎啡
    陽性反應後（另同時驗尿之黃淑珠無陽性反應），由檢察官
    提起公訴（83年度偵字第5282號、第6855號），迨板橋地方
    法院審理時，葉隆財提出證人英仁醫院醫師仲偉嶺證明其於
    83年2月27日、83年3月5日、83年3月7日曾至英仁醫院治病
    ，當時葉隆財感冒發燒，並庭呈內服藥2包及華孚感冒糖漿
    ，該內服藥2包及華孚感冒糖漿經原審法官送請法務部調查
    局鑑定結果發現雖含可待因成分，但服用上述藥物者之尿液
    ，以該局檢驗方法不會被誤判為有煙毒反應，有該局檢驗通
    知書1紙附於該案一審審理卷中，葉隆財乃於83年9月27日具
    狀陳稱其於案發前一日曾至王永山住處，當時綽號（黑仔）
    之男子亦在場，證人王永山能證明伊係將毒品滲於香煙之中
    ，且該證人能證明伊係在不知情之下誤用，而事實上，葉隆
    財之尿液經再送法務部調查局檢驗結果，亦呈煙毒反應，有
    該檢驗通知書1紙附於該審理卷內，足見當時葉隆財係視案
    件進行之情況更易其辯解，此非但違背案重初供之經驗法則
    ，且係臨訟編串，違背常理，乃被告為國立臺灣大學法律系
    畢業，係司法官第12期第一名結訓，職司審判期間非短，學
    養俱豐，辦案成績優異，有司法院人事處、臺灣臺北地方法
    院覆本院前審函及所檢附之資料在卷足憑（見更二卷(一)第
    196至197頁、第219至220頁、更二卷(二)第58至72頁），衡情
    當無遭矇蔽之理，又其與證人戊○○曾於臺北地方法院同儕
    共事，亦有上開資料可佐，二人熟識，參以證人戊○○於偵
    查中之供詞，更見被告係受證人戊○○請託收取賄款。
  (六)被告承辦之本院83年度上訴字第6261號肅清煙毒條例案件，
    於84年2 月9 日辯論終結，同年2 月16日宣判後，判決內容
    以該案被告雖否認施用海洛因之事實，且其尿液經送請臺北
    市立療養院初步鑑定結果，呈嗎啡之陰性反應，但該尿液經
    送請憲兵司令部刑事支援中心以「螢光偏極免疫分析法、加
    酸水解法前處理及氣相質譜分析法」鑑定結果，呈煙毒反應
    ，且憲兵司令部刑事支援中心前開檢驗方法較臺北市立療養
    院之檢驗方法為準確，有法部調查局檢驗通知書可考，況前
    開尿液經送請法部調查局檢驗結果，亦確定有煙毒反應，有
    上開檢驗通知書可按為由，認該案被告所辯為不足採，其確
    有施用毒品，委無疑義，因予駁回該案，有本院83年度上訴
    字第6261號判決及評議簿內容在卷足憑，乃被告己○○對同
    日上午辯論終結，於該年月16 日 宣判之該案，僅以法務部
    調查局複驗報告即作為判處該案被告罪刑之唯一證據，卻違
    背公正審判職務之犯意，就上開應判決葉隆財有罪之案件，
    採取與上揭83年度上訴字第6261號案件顯然岐異之認定論罪
    原則，故意曲解調查局鑑定報告及複驗結論而否定該鑑定結
    果之證明力，並採用葉隆財事後堆砌編串之上揭不實供詞，
    改判葉隆財無罪，更足作為被告己○○違背職務而收受賄賂
    之佐證。
  (七)本件關於葉隆財煙毒案評議之時點，經本院前審調取該案之
    評議簿，其上固登載該案評議內容之日期為84年2 月16日，
    有該影本在卷可參（見更二卷(一)第185 頁），但被告於偵審
    中迭次供稱：本案件於84年2 月9 日上午審理終結，連同同
    次開庭審理終結其他案件，均於當天下午3 、4 時左右全部
    評議完畢等語（見偵7218卷第12頁反面、更一卷第14頁反面
    ）；於本院前審供稱：本件是在84年2 月9 日下午3 點多到
    4 點評議的；評議簿上記載日期是84年2 月16日，是因為我
    所判過的案件，評議簿上所記載評議日期均是宣判日期，而
    不是實際評議日，無一例外這案件是在星期四上午開庭的，
    下午就評完了等語（見更二卷(一)第71至72頁、第205 頁）；
    證人即該案之審判長李宗榮及陪席法官張明松於偵訊證稱：
    評議之時點，因時間太久不復記憶，但印象中該案評議不是
    84年2 月9 日辯論終結當天下午，就是隔天早上等情（見偵
    7218卷第124 頁、第127 頁）；於本院前審稱：依該庭之慣
    例，評議簿上記載評議日期與實際評議日期不一致等語（見
    更二卷(一)第113 頁），是上開評議簿所載時間，當非實際評
    議時間。參以被告於葉隆財案辯論庭結束之當日（84 年2月
    9 日）下午3 時57分，在本院辦公室內撥打予戊○○之電話
    時，被告告以：「朋友抽煙的事情喔！」（如附件一電話譯
    文所示），雙方復有上開對話，嗣二人即在電話中相約於同
    日下午5 時30分許，在臺北市○○○路司法院前見面研議以
    改判葉隆財無罪為條件之行、收賄款之細節，話畢，戊○○
    即交代其行政助理吳麗美通知葉隆財於同日下午6 時30分至
    律師事務所，自己則依約駕車前往司法院前，與被告在車上
    晤談並議定行、收賄價碼為100 萬元。談妥後，戊○○返回
    事務所對已受吳麗美通知前來等候之葉隆財轉述伊與己○○
    晤談議定之內容，並囑咐葉隆財準備100 萬元，俾便擺平官
    司，且言明須在翌日（2 月10日）下午5 時30分許在事務所
    內交付上開款項，雙方取得認知後，戊○○為告知被告已與
    葉隆財談定行賄事宜，乃於翌日（84年2 月10日）上午7時
    53分，電告被告告稱「那個都決定了，人已經都決定了」（
    按即指行賄事），並相約晚上見面交付賄款等情（如附件四
    電話譯文所示），有如前述，足見該案件於84年2 月9 日下
    午3 、4 時許即已評議完畢，否則被告當不致於言詞辯論終
    結後當日下午3 時57分，在本院辦公室內撥打0000000 號電
    話予戊○○，告知：「朋友抽煙的事情喔！」，提及戊○○
    受委任之葉隆財吸毒上訴案件，嗣並與戊○○約妥見面進而
    商談行、收賄事宜之理，是依前開證據觀之，該案確切評議
    時點係在84年2 月9 日下午3 、4 時許無疑。又本件交付賄
    款之時間為84年2 月10日下午6 時許，業經證人戊○○於檢
    察官訊問時供承明確（見偵6737卷第207 至212 頁、偵7218
    卷第88至90頁），並有如附件五、六、七所示84年2 月10日
    17時44分、17時55分、18時2 分等3 通電話監聽錄音帶暨譯
    文足資佐證（見偵7218卷第337至345頁）。是以被告對於葉
    隆財煙毒案件，係經過評議後，見有機可趁，乃於評議完畢
    後隨即與戊○○聯絡表達願意進行商談期約賄賂之事，再進
    一步完成行、收賄之犯行。亦即戊○○於84年2月9日下午評
    議之前，已與被告就該案私下有所接觸提及被告對於該案日
    後違背職務之行為要、行求賄賂之事宜，而非遲至2月9日評
    議完成後即5時30分始轉達葉隆財希望能獲判無罪之意思，
    並進一步向被告行求賄賂，要無疑問，否則被告何以會以電
    話告知戊○○：「朋友抽煙的事情喔！」等語。而被告就該
    案評議前既曾先與戊○○接觸談及是否要違背職務枉法裁判
    之事宜，且嗣後係基於若違背職務故為枉法裁判脫免葉隆財
    之罪責，將可以獲得伊透過戊○○所交付之賄款，因而評議
    時違背公正審判之職務之犯意，明知該上訴案件應判決葉隆
    財有罪，故意改判無罪，自難諉無上開罪責之成立。再按對
    於違背職務之行為收受賄賂，不論先受賄而後違背職務，或
    先違背職務而後受賄，只要行為人收受賄賂時，有對於違背
    職務之行為而收受之意思，即足當之。是縱令被告先故意違
    反經驗法則、論理法則而於評議時提出異於審判實務之意見
    矇混，嗣後始收受賄賂，亦無解於違背職務收受賄賂罪之成
    立。況評議乃合議庭判決內容形成之法定程式，關於評議之
    時間、次數，法律並無明文限制，於合議庭將判決內容對外
    宣判前，該評議內容對外並不生任何羈束力，實務上亦常見
    於評議完成後，於宣判前又再度進行評議而變更先前評議內
    容之情形。查被告係因於該案宣判前即已收受前揭100萬元
    賄款完畢，且以收受賄款作為於宣判期日違背職務撤銷原審
    判決改判葉隆財無罪之對價，是雖其於收賄前先行評議完畢
    ，但其如未能按照原先之索賄計畫收得賄款，縱該案已評議
    完畢，其仍非不得於宣判期日前，另與李宗榮再度合意更異
    原先評議內容，依照既存卷證資料認定葉隆財確有施用煙毒
    之犯行，而不會仍按原先評議內容故為枉法裁判改判葉隆財
    無罪，以免惹人非議，憑白陷自己於不利。是雖本案被告已
    確知評議結果於先，其對於違背職務之行為收受賄賂於後，
    因其收受賄賂時間在於該案宣判之前，其情亦合於依據法令
    從事審判職務之人員，對於違背職務之行為收受賄賂之要件
    ，至為顯然。
  (八)證人戊○○另因李枝礎所涉妨害自由案，欲圖向承辦該案之
    被告請託活動，而於84年3 月1 日晚上9 時50分，撥電話予
    被告，2 人在該通電話對話中，被告向被告戊○○稱「新的
    還是舊的」、「舊的你有跟他講以後要... 」、「以後去時
    要清、先清喔！」、「沒有的話，去時會被... 」、「不要
    傻傻的跑去，萬一怎樣了... 」（如附件八所示) ，有該電
    話監聽錄音帶暨譯文足供參佐（見偵72 18 卷第345 至350
    頁）。而上開電話中所稱「舊的」，即指葉隆財案件；而「
    新的」，係指李枝礎妨害自由案件，已據戊○○於偵訊時供
    述甚明（見偵7218卷第88頁正、反面），益足認定被告於為
    無罪判決前，明知葉隆財並非誤食海洛因香煙，而係確有施
    用毒品之犯行至明，否則何以唯恐葉隆財日後再犯東窗事發
    ，而以電話告知戊○○囑稱：「『舊的』你有跟他講以後要
    ... 」、「以後去時要清、先清喔！」、「沒有的話，去時
    會被... 」、「不要傻傻的跑去，萬一怎樣了... 」，暗示
    要戊○○轉告葉隆財不可再吸毒，以免遭治安機關傳喚採尿
    而查獲上情。
  (九)按法院組織法第101 條規定：合議裁判案件，應依法院組織
    法所定法官人數評議決定之；同法第104 條規定：評議時法
    官應各陳述意見，其次序以資淺者為先，資同以年少者為先
    ，遞至審判長為終。而實務上，合議案件之評議，向以承辦
    案件之受命法官最先陳述意見，依序為陪席法官及審判長，
    且陪席法官因自己承辦之案件繁多，無暇顧及陪席之案件，
    致有未參與實質上之評議，僅形式上於評議簿及判決書簽名
    之情形；甚或有僅由受命法官與審判長研議定案者，且因受
    命法官對於案件之案情較為瞭解，審判長或因未詳細閱卷致
    未能深入瞭解案情，或因尊重受命法官之判斷而未能堅持己
    見，於此情形，若受命法官因個人因素而欲為枉法裁判，審
    判長不察而率予同意，自難遽謂審判長與受命法官有共同為
    枉法裁判之犯意聯絡。依監聽紀錄，並無任何提及向審判長
    李宗榮「行賄」之情事，且查無任何相關之資料足以證明審
    判長李宗榮與被告有犯意聯絡，自難以該案審判長李宗榮於
    評議時未為反對之意思表示，即推認其與被告己○○有犯意
    之聯絡，而遽以枉法裁判罪相繩。陪席法官張明松於本院前
    審陳稱：葉隆財煙毒案在評議前都沒有閱過卷，因為審判長
    與受命法官意見一致，其亦無反對意見就簽名等情（見更二
    卷(一)第114頁）；而衡諸本院經歷實務運作情形，因法院歷
    來工作量龐大，陪席法官雖參與合議庭之審理程式，但陪席
    法官大都無事先閱卷之可能，自無法較受命法官更能瞭解案
    情，是以當時擔任陪席法官於評議時即令參與，亦鮮少強烈
    堅持自己對案件之看法，何況葉隆財煙毒上訴案件，審判長
    李宗榮與受命法官即被告己○○均一致同意撤銷原審判決，
    改判葉隆財無罪，於此已逾合議庭人數之二分之一之情形，
    則該案件陪席法官張明松，未再積極表示意見，亦與常理無
    違。又被告與戊○○之電話監聽內容，雖有提及：「和、和
    、和『我哥哥』喔...」云云，且被告己○○供稱其為家中
    之長子（見更二卷(一)第74頁），並稱所謂「我哥哥」是泛指
    庭長或學長云云（見原審卷(二)第24頁、更二卷(一)第75頁），
    但查被告為向戊○○之當事人收取賄款，亦不排除佯稱庭長
    已同意之可能，自難遽認該案庭長李宗榮收受賄款或故意枉
    法裁判。又被告係法官班第12期結業，而證人張明松為法官
    班第14期結訓，有司法院人事處函件在卷可參足稽，非被告
    己○○之學長，亦非庭長，足見被告於上揭電話監聽內容所
    稱「我哥哥」亦非指證人張明松。此外，複查無其他積極事
    證足認該案審判長或陪席法官張明松就該案與被告有枉法裁
    判之犯意聯絡與行為分擔，自不能認定彼等知情並參與犯罪
    。
  (十)綜上所述，被告所辯各節，要屬卸責之詞，不足採信，本件
    事證明確，其犯行堪以認定。
三、被告行為後，刑法已經修正、公布、施行，與本件有關之牽
    連犯之規定已予刪除，應比較適用最有利於被告之修正前刑
    法。又按貪污治罪條例業於85年10月23日修正公佈，於同年
    月25日生效，行為時同法第4 條第1 項第5 款法定最重本刑
    為無期徒刑，得併科新臺幣300 萬元以下罰金，裁判時法，
    最重法定本刑為無期徒刑，得併科新臺幣1 億元以下罰金，
    經比較新舊法結果，以修正前之規定有利於被告，自應適用
    修正前法律。按刑法第124 條規定：有審判職務之公務員或
    仲裁人，為枉法之裁判或仲裁者，處一年以上七年以下有期
    徒刑。所謂枉法之裁判，係指故意不依法律之規定而為裁判
    ，質言之，即指明知法律而故為出入者而言（最高法院29年
    度上字第1474號判例參照）。查被告擔任前揭葉隆財煙毒案
    件之受命法官，為其所自承，並有該案判決足憑，乃其為職
    司審判職務之人，未能依調查證據所得結果適用法律，明知
    該上訴案件應判決葉隆財有罪，竟違背公正審判之職務，竟
    意圖索賄，採取與其他類似案件顯然岐異之認定論罪原則，
    故意曲解調查局之鑑定報告及複驗結論而否定該鑑定結果之
    證明力，並採用葉隆財事後堆砌編串之上揭不實供詞，因而
    撤銷原審有罪之判決，改判葉隆財無罪，核其所為，係犯刑
    法第124條枉法裁判罪。另被告己○○行為時為本院法官，
    此亦據其供認在卷，復有司法院人事處前揭函件足憑，為依
    據法令從事審判職務之人員，其對於違背職務之行為，期約
    進而收受賄賂，係犯修正前貪污治罪條例第4條第1項第5款
    之對於違背職務之行為收受賄賂罪。前開期約賄賂之低度行
    為為收受賄賂之高度行為所吸收，僅論以對於違背職務收受
    賄賂罪。被告係對於訴訟案件有審理裁判職務之人員，對於
    違背職務之行為收受賄賂，應依修正前同條例第7條之規定
    ，加重其刑（無期徒刑部分依法不加重）。被告所犯前揭從
    事審判職務之人員對於違背職務之行為收受賄賂罪，與枉法
    裁判罪，二罪間有方法結果之牽連關係，應依修正前刑法第
    55條之規定從一重論以從事審判職務之人員對於違背職務之
    行為收受賄賂罪。被告所犯枉法裁判罪部分雖未經起訴，但
    與起訴事實有裁判上一罪之牽連關係，為起訴效力所及，本
    院自應併予審理，附此敘明。
四、原審以本件事證明確，因予論罪科刑，固非無見，惟查：（
    一）原判決漏未認定被告犯有枉法裁判罪，已有未洽。（二
    ）按貪污治罪條例第4 條第1 項、刑法第56條之規定均於被
    告行為後修正公布，原審未及為新舊法比較適用，亦有未合
    。（三）原判決漏未引用行為時即修正前刑法第37條第2 項
    ，非無違誤。被告上訴意旨，否認犯罪，固無足取，但查原
    判決此部分既有上開可議，要屬無法維持，應予撤銷改判。
    爰審酌被告雖無犯罪紀錄，惟其食國家俸祿，司平亭曲直之
    職，不知廉潔自持，戮力從公，竟故為枉法裁判，嚴重影響
    司法信譽，且犯後否認犯行等一切情狀，量處如主文第二項
    所示之刑，並依法宣告褫奪公權七年。被告收受賄賂所得財
    物100 萬元，應依修正前貪污治罪條例第9 條規定諭知追繳
    沒收，如全部或一部無法追繳時，應以其財產抵償之。
據上論斷，應依刑事訴訟法第369條第1項前段、第364條、第299
條第1項前段、修正前貪污治罪條例第4條第1項第5款、第7條、
第9條第1項、第2項、第16條、第17條、刑法第11條前段、第2條
第1項但書、第124條、修正前刑法第55條、第37條第2項，判決
如主文。
本案經檢察官陳國鳴到庭執行職務。
中    華    民    國    99    年    1    月    14    日
                  刑事第二十二庭審判長法  官  郭雅美
                                      法  官  李麗珠
                                      法  官  魏新國
以上正本證明與原本無異。
如不服本判決，應於收受送達後10日內向本院提出上訴書狀，其
未敘述上訴之理由者並得於提起上訴後10日內向本院補提理由書
（均須按他造當事人之人數附繕本）「切勿逕送上級法院」。
                                      書記官  邵淑津
中    華    民    國    99    年    1     月    14    日
附錄：本案論罪科刑法條全文
刑法第124條：
有審判職務之公務員或仲裁人，為枉法之裁判或仲裁者，處一年
以上七年以下有期徒刑。
修正前貪污治罪條例第4條第1項第5款：
有左列行為之一者，處無期徒刑或十年以上有期徒刑，得併科新
臺幣三百萬元以下罰金：五、對於違背職務之行為，要求期約或
收受賄賂或其他不正利益者。
修正前貪污治罪條例第7條：
有調查、追訴或審判職務之人員，犯第四條第一項第五款或第五
條第一項第三款之罪者，加重其刑至三分之一。
附件一：被告與戊○○於84年2 月9 日下午3 時57分之電話通話
        內容
      戊○○助理吳麗美：「你早上要找蔡律師是嗎？」
      被  告：「是」
      吳麗美：「不知有何貴事？」、「很急嗎？」、「是案
              件的事情，還是另外事情？」
      被  告：「案件！案件的事情！」
      吳麗美：「案件的事情，有案件在我們這兒嗎？」
      被  告：「不是啦，你跟他說一下，你叫他聽一下，你說
              同事啦！」、「你說法院的同事！」
      吳麗美：「法院的同事，好，你稍等一下！」
      戊○○：「嘿那個！」
      被  告：「朋友抽煙的事情喔！」
      戊○○：「嘿！我知！嘿！」
      被  告：「啊現在喔」、「看看我是想喔」、「那個...
              ，我本來我是想說... ，可能是那個... ，阿
              最後」
      戊○○：「你，你晚上在不在？」
      被  告：「不是啦，你現在喔！」、「或許可以，可以再
              研究一下」
      戊○○：「好」
      被  告：「啊本來也是沒... 沒什麼...，看有沒有要研究
              ？」
      戊○○：「要！要！」
      被  告：「要研究喔！但是那個，我有和那個... 我有稍
              為和那個...」
      戊○○：「嘿！嘿！我知！我知！」
      被  告：「和、和、和我哥哥喔！」
      戊○○：「嘿！」
      被  告：「要不你這樣子啦！你差不多五點多... 」、「
              你差不多幾點下班？」
      戊○○：「不要緊，你看幾點，不要緊」
      被  告：「我喔！不，差不多五點多」
      戊○○：「嘿！」
      被  告：「五點多喔！五點... 差不多二十以後」
      戊○○：「嘿！」
      被  告：「你，你幾點離開啊？你三段...」
      戊○○：「都不要緊，我不要緊！」
      被  告：「你不要緊喔！」、「最好，你有沒有開車？沒
                喔！」
      戊○○：「有！嘿！」
      被  告：「你有開車最好來啦！要不我... ，五點半
              下班啦！」
      戊○○：「我去載你啦！」、「我去載你啊！」
      被  告：「好！好！」
      戊○○：「好嗎！你坐我...」
      被  告：「我面向北一女這邊，這一頭這兒」
      戊○○：「好！好！車牌那兒」
      被  告：「好，不是啦：：你彎到這邊的停車場也可以，
              那五點半已沒人啦！」、「轉到總統府那一邊
              啦！」
      戊○○：「好！你說幾分呢？」
      被  告：「半還是...」
      戊○○稱：「好！好！」
附件二：戊○○之行政助理吳麗美與葉隆財之同居人黃淑珠於84
        年2 月9 下午3時50分之電話通話內容：
    (一)通話時間：84年2 月9 日下午15時59分至16時。
    (二)使用電話：00-0000000（事務所）撥至葉隆財住處
    (三)人物：吳麗美（代號為Ａ）黃淑珠（代號為Ｂ）
    (四)電話對話譯文：
      Ｂ：喂！
      Ａ：喂！我找一下葉隆財！
      Ｂ：他不在，那裏？
      Ａ：我是蔡律師這邊喔！他行動電話、、是不是
          000000000
      Ｂ：嘿！對！對！對！Ａ：會不會開？
      Ｂ：嘿我不曉得呢！
      Ａ：好你、你也聯絡一下，因為有急事好不好？
      Ｂ：急事是不是？
      Ａ：對！對！
      Ｂ：啊他到蔡律師那邊喔！
      Ａ：對！對！知道！
      Ｂ：好...
      Ａ：謝謝！
附件三：葉隆財於84年2 月9 日下午4 時2 分回電到戊○○律師
        事務所之電話通話內容：
    (一)通話時間：84年2月9日下午4時2分
    (二)使用電話：葉隆財撥00-0000000（事務所）
    (三)人物：戊○○（代號為Ａ）葉隆財（代號為Ｂ）洪小姐（
      代號為Ｃ）
    (四)電話對話譯文：
      Ｃ：喂！事務所！
      Ｂ：嘿、吳秘書！
      Ｃ：那個、他現在在講電話，你那位啊？
      Ｂ：我姓葉、他說有急事！
      Ｃ：喔！這樣子喔！他現在講電話嘿！
      Ｂ：蔡律師！
      Ｃ：你稍等好不好！
      Ｂ：好！你叫他聽！
        （音樂聲）
      Ａ：喂！
      Ｂ：你好！
      Ａ：啊！
      Ｂ：你好！
      Ａ：我在辦公室啊！
      Ｂ：別我葉仔啊！
      Ａ：你就六點半過來啊！
      Ｂ：我喔！
      Ａ：嘿！
      Ｂ：喔！這樣子喔！
      Ａ：嘿！
      Ｂ：好！好！
附件四：戊○○於84年2 月10日上午7 時53分至55分打電話至被
        告家之通話內容
    戊○○：「長官！要吃飯的事我已與人約好了，在那一個餐
            廳吃，晚上再跟你說」
    被  告：「吃飯？」
    戊○○：「約好了，看在那裡，我晚上再告訴你在那裡，在
            那個地點」
    被  告：「這樣子，吃午餐還是吃晚餐？」
    戊○○：「要吃晚餐」
    被  告：「這樣子喔，好啦！」
    戊○○：「那個、那個、那個都決定了，人已經都決定了！
             」
    被  告：「那個要安排一下，看晚上吧，都一樣啦，今天晚
            上！」
    戊○○：「好啦！好啦！」
附件五：被告於84年2 月10日下午5時44分打電話至戊○○律師
        事務所與行政助理麗美之通話內容：
    (一)通話時間：84年2 月10日17時44分。
    (二)使用電話：己○○撥00-0000000事務所電話。
    (三)人物：吳麗美（代號為Ａ）己○○（代號為Ｂ）
    (四)電話對話譯文：
      Ａ：事務所！
      Ｂ：請問蔡先生在嗎！
      Ａ：嘿還沒、還沒回來、大概再幾分鐘就回來啦！
      Ｂ：嘿！他那裡呢！
      Ａ：嘿！他去開庭，開、開五點的
      Ｂ：五點的，喔這樣子啊！
      Ａ：對！
      Ｂ：在高院還是地院？
      Ａ：高院！
      Ｂ：嘿！然後呢？
      Ａ：今天訂得很晚！沒有、開完庭就回來，可能還沒開完
          ！
      Ｂ：喔，這樣子啊！
      Ａ：是！是！
      Ｂ：好！好！
      Ａ：嘿他會進來！
      Ｂ：啊！
      Ａ：會進來！
      Ｂ：喔！會進來
      Ａ：是！是！是！
      Ｂ：好！
      Ａ：要不要留個電話？
      Ｂ：好！那你、、我姓羅啦！
      Ａ；姓羅喔！
      Ｂ：他、好了！那就這樣...
      Ａ：還是待會你再打過來？
      Ｂ：好、好、好...
      Ａ：好、好、好...
附件六：吳麗美於84年2 月10日下午5 時55分打電話給戊○○之
        通話內容
    (一)通話時間：84年2 月10日17時55分。
    (二)人物：戊○○（Ｂ）、吳麗美（Ａ）
    (三)對話譯文：
      Ａ：我打大哥大聯絡蔡律師，我怕他有開庭，葉先生等很
          久了。
      Ｂ：喂！
      Ａ：蔡律師
      Ｂ：我到了！我在樓下喔！
      Ａ：好！好！
附件七：被告於84年2 月10日下午6 時2 分至4 分打電話給戊○○之通話內容
    (一)通話時間：84年2 月10日18時2分至18時4分。
    (二)人物：戊○○（Ｂ）、己○○（Ａ）、洪小姐（Ｃ）
    (三)對話譯文：
      Ｃ：喂！事務所！
      Ａ：蔡先生還沒回來啊！
      Ｃ：蔡先生，回來了！稍等。
          （音樂聲）
      Ｂ：喂！
      Ａ：蔡兄！
      Ｂ：嗯！
      Ａ：我姓羅！
      Ｂ：嗯！
      Ａ：我姓羅啦！
      Ｂ：嗯！
      Ａ：你、你不是...
      Ｂ：對！對！對！
      Ａ：你說五點半，我等到現在。
      Ｂ：喔！這樣子喔，歹勢！我是說晚上，你在辦公室嗎？
      Ａ：不是啦！你打給我，我說跟昨天一樣啊！你說晚上要
          請我吃飯的事，好喔！你要聯絡時間、地點，我就說
          ，你問我什麼時間？我說跟昨天一樣，和昨天一樣，
          我五點半就在等了，吹風吹得冷死了。
      Ｂ：我開庭開到剛剛才回來。
      Ａ：我知道，你不知道五點半的意思，我歹勢講！五點半
          ，因為昨天是五點半嗎！
      Ｂ：你還在那兒？
      Ａ：你是不是... ，他弄好了嗎？弄好了嗎？
      Ｂ：好了！我開庭下來，我現在到你那兒！
      Ａ：我知道，你弄好了！好，不要緊，你先忙你的事情，
          我知道，好在我現在打，我傻傻的在等，我想你開庭
          ...
      Ｂ：你現在還在門口，辦公室？
      Ａ：沒有，我現在走路走到東方出版社這邊，太冷了！太
          冷了！我會被寒到。
      Ｂ：好啦！
      Ａ：不要緊啦！你儘管慢慢辦。
      Ｂ：你差不多幾點會回去？
      Ａ：我啊？我現在來這兒順便到我朋友那邊坐一下，東方
          出版社朋友這裏坐一下。
      Ｂ：那晚一點再聯絡。
      Ａ：啊！
      Ｂ：晚一點再聯絡。
      Ａ：不要緊啦！不是啦！你如果要聯絡，你是怎麼了？你
          、你，到底你...
      Ｂ：好啦！
      Ａ：好啦！好啦！不要緊啦！你看幾點？你等一下來，要
          不這樣子啦！講一個時間，你處理你的事情，等一下
          幾點幾分我就在樓下在那邊等你就好了。
      Ｂ：就在那個羅斯福路那邊。
      Ａ：不是羅斯福路啦！在重慶南路三段到一段這邊。
      Ｂ：三段到一段喔！
      Ａ：你那邊不是重慶南路三段...
      Ｂ：對啊！對啊！
      Ａ：我在一段啦！
      Ｂ：一段嗎？
      Ａ：對啊！
      Ｂ：要不我現在過去！
      Ａ：現在過來喔！
      Ｂ：對啊！
      Ａ：現在過來也好！
      Ｂ：我現在過去，在東方書局那裏。
      Ａ：我知道啦！你現在要過來，喔！你現在可以走了？我
          以為你還要辦公哩！
      Ｂ：我剛進來！我剛進來！
      Ａ：我是說你去辦公辦一辦，慢點沒關係！
      Ｂ：慢一點喔！
      Ａ：對啦！
      Ｂ：慢喔！現在六點
      Ａ：對！
      Ｂ：6點，7點半會不會太慢？
      Ａ：太慢！
      Ｂ：要不然6點半。
      Ａ：對！
      Ｂ：6點半嗎！
      Ａ：6點40好了！
      Ｂ：好。
      Ａ：我6 點40分在那個東方出版社、衡陽路口那裏碰面。
      Ｂ：好。
      Ａ：重慶南路
      Ｂ：好！重慶南路
      Ａ：重慶南路、台灣銀行對面，啊！乾脆台灣銀行對面就
          對了！
      Ｂ：台灣銀行在那兒？
      Ａ：台灣銀行在那兒你不知道？就在衡陽路、重慶南路路
          口
      Ｂ：衡陽路、重慶南路口就對了！
      Ａ：對啦！
      Ｂ：我在東方出版社這邊。
      Ａ：對！對！對！
      Ｂ：因我剛好從這裏去。
      Ａ：不必過紅燈
      Ｂ：不必過衡陽路
      Ａ：對！
      Ｂ：不必過啦！
      Ａ：好！6點40。
附件八：戊○○於84年3 月1 日晚上9 時50分打電話給被告之通
        話內容
    (一)通話時間：84年3 月1 日21時50分。
    (二)人物：戊○○（Ａ）、己○○（Ｂ）
    (三)對話譯文：
      Ｂ：喂！
      Ａ：己○○先生在嗎？
      Ｂ：喂！
      Ａ：己○○先生在嗎？
      Ｂ：嗯！是！
      Ａ：我戊○○啦！
      Ｂ：啊！
      Ａ：長官！我戊○○啦！
      Ｂ：是！
      Ａ：那個你明天早上差不多幾點要上班？我去接你到辦公
          室。
      Ｂ：明天喔！
      Ａ：嗯！
      Ｂ：明天又有那個喔！
      Ａ：啊！
      Ｂ：明天又有那個喔？
      Ａ：對！
      Ｂ：明天，明天上午的，是不是？
      Ａ：是！
      Ｂ：你有嗎？不是... ？新的還是舊的？
      Ａ：新的！新的！新的！
      Ｂ：新的喔！
      Ａ：嗯！
      Ｂ：啊！你有跟他講，舊的你有跟他講以後要、要...
      Ａ：我知道！我知道！
      Ｂ：以後去時要清、先清喔！
      Ａ：我知道！我知道！
      Ｂ：要吃齋吃好幾天再去。
      Ａ：有啦！那都...
      Ｂ：沒有的話，去時會被...
      Ａ：要作法律（會）之前都要吃齋。
      Ｂ：要吃齋！叫他要注意了！
      Ａ：我知道！
      Ｂ：不要傻傻的跑去，萬一怎樣了...
      Ａ：好。
      Ｂ：明早有嗎？明天你有嗎？
      Ａ：嗯！
      Ｂ：明天上午你跟我一樣的，那個
      Ａ：嗯！
      Ｂ：一樣會面喔！
      Ａ：沒有啦！嗯！
      Ｂ：不是啦！你本身不是明天早上的！
      Ａ：不是，對啦！明天上午的事情是對的！
      Ｂ：你是明天上午的事情。
      Ａ：嗯！對啦！
      Ｂ：我的嗎？
      Ａ：對！
      Ｂ：喔！要來載我上班。
      Ａ：我載你上班。
      Ｂ：會下雨嗎？
      Ａ：我在金山南路這裏，明天上午可能會下雨。
      Ｂ：下雨。
      Ａ：我載你上班，我幾點到你那裏？
      Ｂ：你到我這裏。
      Ａ：到你樓下。
      Ｂ：樓下。
      Ａ：然後我打電話給你，你才下來。
      Ｂ：最好9點10分左右到我這裏。
      Ａ：好！
      Ｂ：你最好打個電話告訴我你要出發了。
      Ａ：好！
      Ｂ：還是現在講好就好？
      Ａ：我車子到的時候再打電話給你。
      Ｂ：喔！
      Ａ：我說我到了，然後你才下來。
      Ｂ：你有那種的是不是？機動的。
      Ａ：我有行動電話。
      Ｂ：喔！
      Ａ：我說我到了，你再下來，不需要事先在那邊等。
      Ｂ：你先讓我知道是什麼事？未曾聽你說過，姓什麼？
      Ａ：我放在車上，我還要去拿。
      Ｂ：現在不知道，名跟姓都不知道。
      Ａ：因為那個...
      Ｂ：是「安」嗎？
      Ａ：不是。
      Ｂ：大概是什麼？
      Ａ：可能是打架啦！可能是自由方面的。
      Ｂ：喔！我知道了，是賭博還是其他的，去理髮店怎麼樣
          ，是不是？
      Ａ：好像，我不是很...
      Ｂ：妨害... ，我知道，被叫去怎麼樣，要他還多少就看
          ...，咦！我記得這是，不是早先黃德賢那件？
      Ａ：這老邱仔的，這是邱仔的。
      Ｂ：邱仔的。
      Ａ：是，邱仔的。
      Ｂ：邱仔的，不是和黃德賢相同的，不是嗎？
      Ａ：不是！不是！邱仔的。
      Ｂ：邱仔的？我不知道，裏面幾個人，有一個學生嘛，學
          生有幾個？
      Ａ：不是啦！只有一人。
      Ｂ：學生僅有一個。
      Ａ：對，只有一個。
      Ｂ：家教只教一個學生？不是兩、三個學生？
      Ａ：不是。
      Ｂ：一個學生，姓李，名枝礎的樣子。
      Ａ：我沒有印象，那案不是我的，我沒有印象，我資料放
          在車上。
      Ｂ：沒有關係，你看看...
      Ａ：好，9點10分。
      Ｂ：好、好、好。
      Ａ：我到時再打電話給你。
      Ｂ：好。
      Ａ：好。


司法院資訊處製作；財團法人民間司法改革基金會備份。
